最　高　行　政　法　院　裁　定　　　　　　　　　　九十一年度裁字第六七八號
　　抗　告　人　甲○○
　　相　對　人　南投縣政府
　　代　表　人　林宗男
右當事人間因地上物拆除事件，抗告人對於臺中高等行政法院九十年四月二十三日八
十九年度訴字第六八一號裁定，提起抗告，本院裁定如左︰
　　主  文
抗告駁回。
抗告訴訟費用由抗告人負擔。
　　理  由
按提起訴願，以有官署之行政處分之存在，為其前提要件。所謂行政處分，則指官署
對人民所為之單方行政行為，而發生具體的法律上效果者而言。若行政官署就所屬機
關呈請核示事項所為指示處理之命令，則屬上級官署對下級官署本於職權所行之指揮
監督，既非對人民所為之行政行為，更不因而對人民發生具體的法律上之效果，自不
能認其為行政處分，亦即不得提起訴願，本院四十八年判字第九九號判例著有明文。
本件抗告人所有坐落南投縣南投市○○里○○路三九二巷二十三號之建築物，於民國
八十八年九月二十一日大地震發生時毀損，相對人依據內政部八十八年十月一日台內
營字第八八七四七九二號函訂定之「九二一大地震受災區建築物危險分級評估作業規
定」，由相對人會同臺灣省建築師南投辦事處指派專業建築師進行建築物危險分級評
估，系爭建築物依震災後建築物第二階段危險分級評估結果：屬「危險Ａ級」且被判
定為全倒，相對人認有公共危險之虞，乃依建築法第八十一條、第八十二條以八十九
年四月十五日投府建管字第八九○六○○四八號函公告強制拆除，所有權人如有異議
，應於公告起五日內申請緩拆，並自行委託開業建築師或專業技師辦理鑑定暨於一個
月內提具修復計畫送相對人南投縣政府存證，否則仍續執行強制拆除。因抗告人未於
五日內申請緩拆，原公告處分本已確定，旋抗告人檢具補強計畫書申請緩拆，惟抗告
人所送之補強計畫書欠詳，相對人以八十九年五月二十六日投府建管字第八九○八○
八七七號函通知抗告人，請於八十九年六月十五日前提具專業技師公會簽證認可之鑑
定報告書及可行之修復計畫書送相對人核備，另經費如何分攤請提出具體可行方案且
地下室之修復應經全體住戶之同意並出具同意書，逾期則依法強制拆除。嗣相對人之
南投市公所以系爭建築物業經公告拆除且該所已辦理發包，是否應執行拆除有疑義，
乃以八十九年六月八日投市工字第一二八九九號函報相對人，經相對人八十九年六月
二十六日投府建管字第八九○八七八○三號函復：「．．．迄今林君（抗告人）均未
將經公會簽證認可之鑑定報告書及修復補強計畫書送府完成核備手續，仍請貴所本於
權責處理，．．．。」。經查相對人上開函文係對所屬南投市公所呈請核示事項所為
之指示處理，該函純屬上級機關對下級機關間所為職務上之表示，其內容係就已確定
公告處分之執行程序之指示，並非訴願法上之行政處分，抗告人對之提起訴願，訴願
機關依據訴願法第七十七條之規定，予以訴願不受理之決定，依法並無不合，抗告人
復對之提起行政訴訟，於法不合，原裁定予以駁回。並以抗告人提起之撤銷訴訟，既
已不合法予以駁回，其合併提起之給付訴訟或損害賠償之訴，即失所依據，而併予駁
回，揆諸首開規定及說明，洵無違誤，抗告意旨聲明廢棄，為無理由，應予駁回。
據上論結，本件抗告為無理由，爰依行政訴訟法第二百六十七條、第一百零四條、民
事訴訟法第九十五條、第七十八條，裁定如主文。
中　　華　　民　　國　　九十一　　　年　　　七　　　　月　　　十八　　　日
                    最 高 行 政 法 院  第 二 庭
                                審 判 長 法  官　　　陳　石　獅
                                         法  官      吳　錦　龍
                                         法  官　　　彭　鳳　至
                                         法  官　　　高　啟　燦
                                         法  官　　　黃　合　文
右  正  本  證  明  與  原  本  無  異
　　　　　　　　　　　　　　　　　　　　 法院書記官　張　雅　琴
中　　華　　民　　國　　九十一　　　年　　　七　　　　月　　二十二　　　日
